【裁判字號】    98,抗,1017
【裁判日期】    980630
【裁判案由】    聲明異議
【裁判全文】
臺灣高等法院民事裁定                  98年度抗字第1017號
抗  告  人    皓中資產管理有限公司
法定代理人    乙○○
抗告人因與相對人甲○○等間清償債務強制執行事件，聲明異議
，對於中華民國98年4月30日臺灣桃園地方法院98年度事聲字第
94號所為裁定提起抗告，本院裁定如下：
    主  文
抗告駁回。
抗告程序費用由抗告人負擔。
    理  由
一、聲明異議及抗告意旨略以：抗告人已受讓本件債權，係目前
    唯一之合法債權人。又債權讓與僅需讓與人與受讓人達成讓
    與合意即可生效，不以債務人承諾為必要。債權讓與之通知
    僅為觀念通知，並非債權讓與之要件，故即使未通知債務人
    ，亦無妨讓與人或受讓人雙方間債權讓與效力之發生。又法
    律並未限定債權讓與通知之方式，抗告人為債權受讓人，即
    為民事訴訟法第401條第1項及強制執行法第4條之2第1項第1
    款所稱之繼受人，依法為執行名義效力所及，當然得向執行
    法院聲請強制執行。抗告人對於相對人聲請強制執行時，法
    院有依法進行強制執行之義務，此包括對債務人之送達，如
    法院遇不能送達情形時，更可依職權或聲請公示送達之，此
    項送達已兼有通知之效力。縱使同筆債權經多次讓與，未將
    債權讓與事實通知債務人即相對人，相對人誤為清償時，相
    對人並不因而受有損害。若強命債權人於聲請強制執行前即
    須先通知債務人，除嚴重破壞「債權讓與」商業交易之安全
    外，並製造更多社會問題，損害債權人及債務人權益。且原
    法院僅為非訟法院，依法無權調查審認當事人間實體上權利
    義務爭執，其逕以抗告人未釋明已將債權讓與事實通知債務
    人為由，裁定駁回抗告人之聲明異議，自有未合。為此提起
    抗告等語。
二、原裁定駁回抗告人之異議，係以：本件經執行法院於民國98
    年2月23日以桃院永句執松字第9395號函文通知抗告人於5日
    內補正債權讓與已合法通知相對人之證明文件，抗告人於98
    年2月25日收受該函，迄未依旨補正，執行法院認其強制執
    行之聲請不合法，予以裁定駁回，並無違誤，抗告人聲明異
    議亦無理由，為其裁判基礎。
三、按債權之讓與，非經讓與人或受讓人通知債務人，對於債務
    人不生效力，民法第297條第1項。其立法理由，乃債權之讓
    與，在當事人間，於契約完成時即生效力，無須通知債務人
    ，然債務人究未知有債權讓與之事，為保護債務人之利益，
    使讓與人或受讓人負通知之義務，在未通知以前，其讓與行
    為僅當事人間發生效力，除法律別有規定外，對於債務人不
    生效力。是債權讓與，於讓與人或受讓人間雖已發生效力，
    但依法應將債權讓與之事通知債務人，而未完成通知前，對
    債務人言，尚未發生債權讓與之效力，無待債務人抗辯，受
    讓人均不得對債務人行使債權。又金融機構合併法第15條第
    1項第1款雖規定以收購金融機構不良債權為目的之資產管理
    公司，受讓金融機構不良債權時，適用同法第18條第3項規
    定，即債權讓與之通知得以公告方式代之。惟於資產管理公
    司受讓金融機構不良債權後，再將該債權讓與他家資產管理
    公司時，因資產管理公司並不屬金融機構合併法第4條第1款
    規定之金融機構，自無金融機構合併法第18條第3項之適用
    ，本院暨所屬法院93年度法律座談會民執行類提案第40號之
    研討結果即同此見解。換言之，資產管理公司將原屬金融機
    構不良債權轉讓予他家資產管理公司時，仍應依民法第297
    條第1項規定為債權讓與之通知，不得逕以公告代之。又強
    制執行，應依執行名義為之，是債權人聲請強制執行，應提
    出執行名義之證明文件，此觀強制執行法第6條第1項規定自
    明。其若係依同法第4條之2規定聲請者，除提出前開第6條
    第1項各款之執行名義證明文件外，尚應提出聲請人為執行
    名義效力所及之人之證明文件，此為聲請強制執行之合法要
    件，債權人之聲請不合程式或有其他欠缺而可以補正者，執
    行法院應定相當期間命其補正，逾期仍不補正者，應以裁定
    駁回之。
四、經查：
(一)、抗告人主張其據以聲請對債務人財產為強制執行之執行名義
    為原法院88年度執字第13594號債權憑證，其上所載債權人
    為臺灣中小企業銀行股份有限公司 (下稱臺灣中小企銀)。
    因臺灣中小企銀於92年4月3日將上開執行債權讓與力富資產
    管理股份有限公司（下稱力富公司），力富公司於94年1月
    24日再讓與予馬來西亞商德義第一資產管理股份有限公司臺
    灣分公司（下稱德義公司臺灣分公司），德義公司臺灣分公
    司復於95年3月3日讓與臺北國鼎資產管理有限公司（下稱台
    北國鼎公司），臺北國鼎公司又於97年4月30日讓與抗告人
    ，業據抗告人提出本件執行名義、積欠債務明細表、讓渡書
    、債權讓與證明書、登報公告等件為證（見原法院98年度司
    執字第9395號卷第6至16頁)。
(二)、查臺灣中小企銀依金融機構合併法第15條第1項第1款及第18
    條第3項規定，於債權讓與力富公司時以登報公告通知相對
    人，有債權讓與聲明書及登報公告可稽（同上卷第11、15頁
    ）。然抗告人並未提出力富公司將系爭債權讓與德義公司臺
    灣分公司，及德義公司臺灣分公司又讓與臺北國鼎公司時，
    對相對人之債權讓與通知，且其後臺北國鼎公司再讓與系爭
    債權予抗告人時雖以登報公告為之，有登報公告在卷（同上
    卷第16頁），然上開公司並非金融機構合併法第4條第1款規
    定之金融機構，應無該法第18條第3項之適用，仍應適用民
    法第297條第1項規定為債權讓與之通知，不得逕以公告代之
    ，自難認為臺北國鼎公司之登報公告為合法之債權讓與通知
    。原法院民事執行處於98年2月23日以桃院永98司執松字第
    9395號函（同上卷第59頁），限期5日命抗告人補正上開歷
    次債權讓與之通知及回執，該函已於98年2月25日送達，抗
    告人未依限補正，原法院於98年3月11日裁定駁回其強制執
    行之聲請，並無違誤。
(三)、抗告人雖抗辯：債權讓與之通知非要式行為，得以任何方式
    為之，當抗告人以受讓人身份聲請強制執行，經由法院在強
    制執行程序中之送達，債務人即可知悉債權讓與之情，毋庸
    補正，且此屬實體爭執，執行法院無權審認云云。惟按債權
    人單純提出執行名義及債權讓與證明書，向法院聲請強制執
    行，無從使債務人知悉債權已讓與之事實，而債權讓與通知
    乃強制執行程序開始之要件，非強制執行程序得否續行之事
    項，故在債務人受債權讓與通知前，該債權人並不具有執行
    債權人之適格，不得開始強制執行，本院暨所屬法院97年法
    律座談會民執類提案第3號研討結果亦同此見解。故本件係
    抗告人聲請進行強制執行程序之開始要件有所欠缺，原法院
    要求抗告人予以補正，乃屬程序上事項，並非就實體權利事
    項予以審認判斷，抗告人上開指摘，殊屬誤會。末按，債權
    讓與之通知，乃原債權人及債權受讓人之私法事項，抗告人
    聲請原法院將強制執行聲請狀繕本、債權讓與證明書、借據
    等文件連同查封通知、扣押命令一併送達相對人，遂其債權
    讓與通知之效果，意欲解免抗告人自身應履行之私法義務，
    執行法院無義務且不得代為履行，抗告人執此為辯，亦無可
    取。
五、綜上所述，抗告人並未完整提出歷次債權讓與情事通知相對
    人之資料，則原法院民事執行處以98年2月23日通知限期5日
    命抗告人補正，嗣以抗告人未依限補正，裁定駁回其強制執
    行之聲請，均無違誤，抗告人猶執陳詞聲明異議，原法院駁
    回抗告人之異議，並無不合。抗告意旨指摘原裁定不當，求
    予廢棄，為無理由，應予駁回。
六、據上論結，本件抗告為無理由，依強制執行法第30條之1，
    民事訴訟法第495條之1第1項、第449條第1項、第95條、第
    78條，裁定如主文。
中    華    民    國    98    年    6     月    30    日
                  民事第一庭
                      審判長 法  官 張耀彩
                             法  官 林金吾
                             法  官 盧彥如
正本係照原本作成。
本裁定除以適用法規顯有錯誤為理由外，不得再抗告。如提起再
抗告，應於收受後10日內委任律師為代理人向本院提出再抗告狀
。並繳納再抗告費新台幣１千元。
中    華    民    國    98    年    7     月    3     日
                             書記官 鄭兆璋


司法院資訊處製作；財團法人民間司法改革基金會備份。
